【裁判字號】    89,訴,1537
【裁判日期】    900615
【裁判案由】    偽造文書等
【裁判全文】
臺灣臺北地方法院刑事判決                        八十九年度訴字第一五三七號
    公  訴  人  臺灣臺北地方法院檢察署檢察官
    被      告  丁○○
                （現在台灣台北監獄執行中）
右列被告因偽造文書等案件，經檢察官提起公訴（八十九年度偵字第一九二一四號）
，本院判決如左：
    主    文
丁○○行使偽造私文書，足以生損害於公眾及他人，處有期徒刑肆月，如易科罰金，
以佰元折算壹日。
偽造於發票人為丙○○，付款人為臺灣銀行西屯分行，發票日為民國八十八年三月六
日，面額為新台幣壹拾伍萬元，支票號碼為ＡＫ0000000號之支票一紙背面之
「乙○○」署押壹枚沒收。
    事    實
一、丁○○因其友人甲○○為購買汽車，遂於民國八十八年四月中旬，在台中市○區
    ○○○街一○六之二號戊○○住處（公訴人誤認係於甲○○位於台中縣大里市○○路五○一項二號住處，應予更正），在甲○○取出發票人為丙○○，付款人為
    臺灣銀行西屯分行，發票日為民國八十八年三月六日，面額為新台幣（下同）十
    五萬元，支票號碼為ＡＫ0000000號之支票上，未經真正名義人乙○○之
    同意，在上開支票背面偽造「乙○○」之署押一枚，藉以表示係由乙○○對支票
    持有人負擔保責任之意，復於同日持上開支票隨同甲○○前往己○○所經營位於
    台中市○○路二○二號富斌汽車行，並於甲○○購買車牌號碼ＡＫ─七二三七號
    自用小客車時，將上開支票交付己○○而行使之，足已生損害於乙○○、己○○
    及票據流通之正確性而害及公眾，嗣經己○○屆期提示上揭支票遭退票，未獲付
    款後始查獲上情。
二、案經台中縣警察局霧峰分局報請台灣台中地方法院檢察署呈請台灣高等法院檢察
    署核轉台灣台北地方法院檢察署檢察官偵查起訴。
    理    由
一、訊據被告丁○○對於右揭事實坦承不諱，並經證人戊○○於本院審理中證稱：於
    八十八年四月中旬被告與甲○○在伊住處，由甲○○拿出該紙支票並稱該紙支票
    係向朋友借得，甲○○並請戊○○朋友打電話到銀行照會該紙支票情形後，由被
    告於該支票上背書，被告並將支票放在身上等語屬實（見本院九十年四月二十日
    訊問筆錄）。此外並有上開支票及台中市票據交換所退票理由單等影本在卷可資
    佐憑，足認被告自白之內容與事實相符，事證明確，被告犯行堪以認定。另被告
    係於戊○○住處就上開支票背書，已如前述。公訴人誤認該紙支票係被告於甲○○位於台中縣大里市○○路五○一項二號住處內背書，自應予以更正，附此敘明
    。
二、按支票上之背書，係發票後之另一票據行為，偽造支票背書，在票據法上係表示
    對支票負擔保責任之意思，為法律規定之文書，並非依習慣表示一定用意之證明
    ，而其此項行為，足以生損害於他人，故應成立偽造私文書罪，最高法院五十九
    年度台上字第二五八八號、七十年度台上第二一六二號分別著有判例可資參照。
    本案被告於偽造他人署名為背書之私文書後，將之交付告訴人而就該文書內容有
    所主張，是核被告所為，係犯刑法第二百十六條、第二百十條之行使偽造私文書
    罪。又其偽造署押之行為為偽造私文書之一部，及其偽造私文書後持以行使，偽
    造之低度行為為行使之高度行為所吸收，均不另論罪。爰審酌被告擅自以他人名
    義於票據上背書，影響金融交易秩序及真正名義人之權益，然其於本院審理中業
    已坦承犯行，深具悔意，及被告之品行、犯罪動機、目的、手段、生活狀況、智
    識程度、犯罪所生之損害等情狀，量處如主文所示之刑，以資懲儆。末按，被告
    行為後，刑法第四十一條業已於九十年一月四日修正，並於九十年一月十日經總
    統公布，於九十年一月十二日生效，其中修正前刑法第四十一條「犯最重本刑為
    三年以下有期徒刑以下刑之罪，而受六月以下有期徒刑或拘役之宣告，因身體、
    教育、職業或家庭之關係，執行顯有困難，得以一元以上三元以下折算一日，易
    科罰金」之規定，已經修正為「犯最重本刑為五年以下有期徒刑以下之刑之罪，
    而受六個月以下有期徒刑或拘役之宣告，因身體、教育、職業、家庭之關係或其
    他正當事由，執行顯有困難者，得以一元以上三元以下折算一日，易科罰金。但
    確因不執行所宣告之刑，難收矯正之效，或難以維持法秩序者，不在此限。」由
    於修正後之刑法第四十一條第一項前段業已擴大得易科罰金之範圍，即適用新法
    對被告原所犯最重本刑為有期徒刑五年以下之罪者，在符合前開與舊法相同之其
    他要件下，使其有易科罰金之適用，對被告而言，自較有利，故新舊法比較結果
    ，應以新法較有利於被告，依刑法第二條第一項前段之規定，本件即應適用裁判
    時之新修正刑法第四十一條第一項前段之規定為易科罰金之諭知。前開發票人為
    丙○○，付款人為臺灣銀行西屯分行，發票日為民國八十八年三月六日，面額為
    新台幣壹拾伍萬元，支票號碼為ＡＫ0000000號之支票背面偽造之「乙○○」背書署押一枚，不問屬於被告與否，應依刑法第二百十九條規定宣告沒收。
三、公訴意旨另以：被告意圖為自己不法之所有，於八十八年三月五日，在台中市○○區○○路竊取丙○○所簽發之前開支票，因認被告涉有竊盜罪嫌。惟按犯罪事
    實應依證據認定之，無證據不得推定其犯罪事實，刑事訴訟法第一百五十四條定
    有明文。本件公訴人認被告涉有竊盜犯行，無非以甲○○於偵查中陳稱：伊與被
    告至蘇柏富經營之車行看車，因看見該車外觀漂亮，便與車行談價錢，雙方以二
    十五萬元成交，當時遂向被告借用前揭支票，交給對方當訂金云云資為論據。惟
    訊之被告堅決否認有何竊盜犯行，辯稱：前揭支票係甲○○拿出來的，由伊於支
    票上背書，本來甲○○是要伊轉交給戊○○，要伊存在萬淑惠的戶頭，但是戊○○跟甲○○說要他直接把前揭支票拿去買車子，所以伊就把前揭支票帶到車行等
    語。經查：前揭支票係由甲○○於戊○○住處中拿出，交由被告於前揭支票上背
    書後，於甲○○購買汽車時，作為買賣價金之一部等情，業據戊○○證述在卷。
    而證人甲○○於本院審理中原證稱：前揭支票係於車行內第一次見到，是被告拿
    出來的等語（見本院八十九年十二月八日訊問筆錄）；嗣後復稱：前揭支票係到
    車行前在戊○○家中向被告借的，後來戊○○來了，便將票交給戊○○，請她向
    銀行照會等語（見本院九十年四月二十日訊問筆錄），是其就前揭支票之取得，
    所述情節前後不一；參以若前揭支票係甲○○向被告借得，何以於被告在場時，
    甲○○卻向戊○○陳稱前揭支票係向他人借得，且甲○○若係於戊○○住處向被
    告借得前揭支票，卻何以又於戊○○住處復將其返還予被告？況前揭支票若非被
    告竊得，則甲○○恐即涉有竊盜罪嫌，是尚難僅憑證人甲○○之證言，據為不利
    被告犯罪事實之認定。此外又查無任何積極證據，足認被告確有公訴人所指之竊
    盜犯行，惟公訴意指認此部份與前揭論罪科刑之行使偽造文書罪間有方法結果之
    牽連關係，屬裁判上之一罪，爰不另為無罪之諭知。至甲○○就前揭支票是否涉
    有竊盜罪嫌，按起訴之效力，不及於檢察官所指被告以外人，刑事訴訟法第二百
    六十六條定有明文。此部分既未經檢察官起訴，故非本院所得審究，併此敘明。
據上論斷，依刑事訴訴法第二百九十九條第一項前段、刑法第二條第一項前段、第二
百十六條、第二百十條、第二百十九條、第四十一條第一項前段，罰金罰鍰提高標準
條例第二條，判決如主文。
本案經檢察官蔡佳玲到庭執行職務
中      華      民      國    九十    年      六      月     十五     日
              臺灣臺北地方法院刑事第二庭
                                          法    官  張  宇  樞
右正本證明與原本無異
如不服本判決應於送達後十日內向本院提出上訴狀
                                           書記官   楊  麗  娟
中      華      民      國    九十    年      六      月     十五     日
附錄本案論罪科刑法條全文：
第二百十條
偽造、變造私文書，足以生損害於公眾或他人者，處五年以下有期徒刑。
第二百十六條
行使第二百十條至第二百十五條之文書者，依偽造、變造文書或登載不實事項或使登
載不實事項之規定處斷。
第二百十九條
偽造之印章、印文或署押，不問屬於犯人與否，沒收之。


司法院資訊處製作；財團法人民間司法改革基金會備份。
